臺灣桃園地方法院民事簡易判決
110年度桃簡字第1491號
原      告  益靖有限公司

法定代理人  馬弘祥  
訴訟代理人  黃致豪律師
            林陟爾律師
被      告  合誠營造有限公司

法定代理人  潘美玲  
訴訟代理人  劉建宏  
被      告  呂家熏  

當事人間請求給付工程款事件，本院於民國111 年8 月17日言詞
辯論終結，判決如下：
    主    文
原告先位之訴駁回。　　
被告合誠營造有限公司應給付原告新臺幣壹拾伍萬陸仟零捌拾參
元，及自民國一百一十年十二月四日起至清償日止，按週年利率
百分之五計算之利息。
訴訟費用由被告合誠營造有限公司負擔。
本判決原告勝訴部分得假執行。但被告合誠營造有限公司如以新
臺幣壹拾伍萬陸仟零捌拾參元為原告預供擔保，得免為假執行。
    事實及理由
壹、程序方面：
    本件被告經合法通知，無正當理由未於最後言詞辯論期日到
    場，核無民事訴訟法第386 條所列各款情形，爰依原告之聲
    請，由其一造辯論而為判決。
貳、實體方面：　
一、原告主張：
　㈠被告合誠營造有限公司（下稱合誠公司）前於民國107年間承
    攬新竹縣湖口鄉農會中興辦事處擴大工程（下稱系爭工程）
    ，被告呂家熏並以被告合誠公司之名義，將其中之櫃檯新增
    高架地板工程及二樓新增地磚工程，發包予原告承作，而上
    開工程已經被告驗收完成，詎被告合誠公司竟拒絕給付工程
    款新臺幣（下同）15萬6,083元。嗣經原告調查後發現，被
    告2人雖與原告締結承攬契約，然屢次提供不實之聯络資訊
    與地址予原告，隱瞞自身債信不良而積欠多筆工程款項之事
    實，被告合誠公司更藉由推稱已給付款項予被告呂家熏等詞
    意圖脫免清償責任，顯然自始即無給付工程款之意願，其情
    形已非僅止於單純之債務不履行，而係共同對原告詐欺取財
    ，被告2人自應就原告所受之損害負連帶損害賠償責任。
　㈡縱認本件無民法第185條規定之適用，然被告呂家熏以被告合
    誠公司之名義與原告成立工程承攬契約，相關契約責任、義
    務自均應直接對被告合誠公司發生效力，被告合誠公司應依
    約給付原告所積欠之工程款156,083元。
　㈢倘認被告合誠公司因被告呂家熏之代理行為對其不生效力而
    毋庸負擔契約責任，被告呂家熏亦應就此等無權代理之行為
    對原告負擔損害賠償責任等語。
  ㈣並聲明：
　⒈先位聲明：被告應連帶給付原告156,083元，及自起訴狀繕本
    送達翌日起至清償日止，按週年利率5％計算之利息。
  ⒉備位聲明：被告合誠公司應給付原告156,083元，及自起訴狀
    繕本送達翌日起至清償日止，按週年利率5％計算之利息。
  ⒊再備位聲明：被告呂家熏應給付原告156,083元，及自起訴狀
    繕本送達翌日起至清償日止，按週年利率5％計算之利息。
二、被告部分：
　㈠被告合誠公司則以：
　　伊於107年11月13日承攬系爭工程，該工程已完工，伊並未
    積欠工程款，伊已於108年7月1日與被告呂家熏就系爭工程
    辦理結算完成，呂家熏與原告間之工程款非伊之責任等語，
    資為抗辯。
　㈡被告呂家熏則以：　　　
　　伊是被告合誠公司的下包廠商，負責水泥、水電、木工、油
    漆，本件工程已經完工，也已經驗收過了，金額156,083 元
    沒錯，工程款項於108 年元月被告合誠公司轉帳100 萬元給
    泥作廠商何文彬先生，其他後續就沒有收到了，伊是從網路
    上找到原告，由原告的曾靖堯負責接洽，報價、發票是原告
    直接給被告合誠公司，只有一開始是伊接洽的等語。　
　㈢均聲明：原告之訴駁回。如受不利判決，願供擔保請准宣告
    免為假執行。
三、得心證之理由：
　㈠先位聲明部分：
　⒈按當事人主張有利於己之事實者，就其事實有舉證之責任。
    但法律別有規定，或依其情形顯失公平者，不在此限，民事
    訴訟法第277條定有明文。次按依民法第184條第1項前段規
    定，侵權行為之成立，須行為人因故意過失不法侵害他人權
    利，亦即行為人須具備歸責性、違法性，並不法行為與損害
    間有因果關係，始能成立，且主張侵權行為損害賠償請求權
    之人，對於侵權行為之成立要件應負舉證責任（最高法院10
    0年度台上字第328號民事判決要旨參照）。
　⒉本件原告主張被告2人屢次提供不實之聯络資訊與地址予原告
    ，隱瞞自身債信不良而積欠多筆工程款項之事實，被告合誠
    公司更藉由推稱已給付款項予被告呂家熏等詞意圖脫免清償
    責任，顯然自始即無給付工程款之意願，以詐欺之不法行為
    ，使原告陷於錯誤而簽訂承攬契約，致原告受有損害云云。
    然原告對於上揭有利於己之事實即被告2人有上揭詐欺行為
    乙節，並未能舉證以實其說，觀之上揭規定及說明，自
    難認其上揭主張為有理由。
　㈡備位聲明部分：
　⒈本件原告主張：被告合誠公司前於107年間承攬系爭工程，系
    爭工程中之櫃檯新增高架地板工程及二樓新增地磚工程為原
    告承作並已完工等節，業據原告提出報價單、統一發票、存
    證信函及現場照片等為證（見本院卷第25至58頁），且為兩
    造所不爭執，堪信為真實。而觀諸本件報價單及統一發票上
    所載買受人及客戶名稱均為被告「合誠營造有限公司」（見
    本院卷第25至28頁），且被告呂家熏於本院審理時亦自承：
    「報價、發票是原告直接給被告合誠公司，只有一開始是我
    接洽的」等語（見本院卷第79頁），衡情若非原告係向被告
    合誠公司承攬，通常應不至於由原告直接向被告合誠公司報
    價及請款，足認本件承攬契約存在於原告與被告合誠公司之
    間。
  ㈡至被告合誠公司雖辯稱：已將系爭工程分包予被告呂家熏，
    且業已給付被告呂家熏工程款至上限值云云，並提出切結書
    、工程合約發包總表為證（見本院卷第48頁、第102至110頁
    ），然被告呂家熏未於上開總表內用印，該文書真實性已非
    無疑。況，依被告合誠公司所述，其將高達約千萬元之工程
    轉包予被告呂家熏，卻未要求其簽定書面契約，本與常情有
    違，又被告合誠公司於111年3月31日經本院諭知後，陳稱將
    補正給付予被告呂家熏及所有下游廠商之明細及單據（見本
    院卷第121頁），復於111年6月30日表示會於一週內陳報等
    語（見本院卷第137頁反面），然遲至本件言詞辯論終結時
    ，始終能未能提出其曾經直接給付工程款予呂家熏之證據，
    係屬無正當理由不從提出文書之命，依民事訴訟法第345 條
    第1項規定，本院認被告合誠公司就其抗辯其發包予呂家熏
    ，且已清償工程款等情云云，即難採信。
五、綜上所述，原告先位依侵權行為之法律關係請求被告連帶給
    付156,083 元，為無理由，應予駁回；備位依承攬之法律關
    係請求被告合誠公司給付156,083 元，及自起訴狀繕本送達
    （見本院卷第74頁）之翌日即110 年12月4 日起至清償日止
    ，按週年利率5%計算之利息，為有理由，應予准許。又本院
    已依備位之訴判准原告之請求，則原告另依無權代理再備位
    請求被告呂家熏給付給付156,083 元，本院即毋庸再予審究
    ，併此敘明。
六、本件係就民事訴訟法第427 條第1 項適用簡易程序所為被告
    敗訴之判決，爰依同法第389 條第1 項第3 款之規定，依職
    權宣告假執行。另依同法第436 條第2 項準用同法第392 條
    第2 項規定，依被告之聲請宣告被告預供擔保得免為假執行
    。
七、本件訴訟事證已臻明確，兩造其餘攻擊防禦方法及所提證據
    ，經審酌後認與本件判決結果不生影響，爰不再逐一論述，
    併此敘明。
八、訴訟費用負擔之依據：民事訴訟法第79條。
　
中    華    民    國   111    年    8     月    31    日
                  桃園簡易庭  法  官  汪智陽
以上正本係照原本作成。
如不服本判決，應於送達後20日內，向本院提出上訴狀並表明上
訴理由，如於本判決宣示後送達前提起上訴者，應於判決送達後
20日內補提上訴理由書（須附繕本）。
如委任律師提起上訴者，應一併繳納上訴審裁判費。
中    華    民    國   111    年    8     月    31    日
                              書記官  陳家蓁